【裁判字號】    97,交聲,2617
【裁判日期】    980422
【裁判案由】    聲明異議
【裁判全文】
臺灣高雄地方法院交通事件裁定        97年度交聲字第2617號
原處分機關  高雄市政府交通局
代  表  人  甲○○
異  議  人
即受處分人  乙○○
上列異議人即受處分人因違反道路交通管理處罰條例案件，對於
高雄市政府交通局民國97年10月27日所為之高市交裁字第32-AEV
020442號裁決聲明異議，本院裁定如下：
    主  文
異議駁回。
    理  由
一、原處分意旨略以：異議人即受處分人乙○○（下稱異議人）
    所有之車牌號碼3107-QS 號自用小客車，於民國96年6 月24
    日上午8 時20分許，行經臺北市○○○路與酒泉街口時，不
    依標誌、標線號誌指示行駛，為警當場攔停，掣單舉發，爰
    依道路交通管理處罰條例（下稱道交條例）第48條第1 項第
    2 款、第63條第1 項規定，裁處異議人罰鍰新臺幣（下同）
    1,800 元並記違規點數1 點之處分等情。
二、聲明異議意旨略以：(1)依違反道路交通管理事件統一裁罰基
    準及處理細則（下稱裁罰基準）第11條第1 項第4 款規定（
    異議狀誤載為第3 款），逕行舉發者，舉發機關應填製舉發
    通知單後送達被通知人，然異議人並未收到本件舉發違反道
    路交通管理事件通知單（下稱舉發通知單），且違規時間距
    今逾3 個月，依道交條例第90條前段規定，已不得再行舉發
    。(2)本件交通違規時間為96年6 月24日，原處分機關遲至97
    年10月27日始作成裁決，延宕年餘，與裁罰基準第44條第1
    項規定不符，且原處分機關恣意違反上開期間之規定，致人
    民對違規事實有所爭執時舉證困難，亦有違行政程序法第6
    條、第8 條揭示之平等原則及其導出之禁止恣意原則、信賴
    保護原則。又本件應類推適用行政罰法第27條時效規定之法
    理，審酌原處分機關之處分是否罹於時效。(3)異議人並無不
    依標誌、標線號誌指示行駛之交通違規行為，本件並無照片
    、錄影影像等科學證據為佐證，原處分機關逕依員警目視結
    果為裁罰，顯屬違法。綜上，原處分顯有違誤，爰依法聲明
    異議，請求撤銷原處分等語。
三、經查，上開自小客車於上開時、地有如上所述之交通違規行
    為，經警當場攔停，掣單舉發，經該車駕駛人於舉發通知單
    之「收受通知聯者簽章」欄內簽署「乙○○」三字等情，有
    臺北市政府警察局大同分局（下稱大同分局）98年1 月16日
    北市警同分交字第09830078900 號函及其所附北市警交字第
    AEV020442 號舉發通知單各1 份在卷可稽（見本院卷第29至
    30頁），堪可認定。本件既為員警當場攔停並掣單舉發，亦
    經該車駕駛人當場以異議人即車主之名義簽收舉發通知單，
    則本件於違規當時即已完成舉發之程序，且舉發機關本無庸
    再依裁罰基準第11條第1 項第4 款規定另行送達舉發通知單
    ，是異議人辯稱：未收受舉發通知單，因已逾3 個月，故不
    得再行舉發云云，即不足採。
四、次查，違反道路交通管理事件行為人，未依規定自動繳納罰
    鍰，或未依規定到案聽候裁決，處罰機關應依基準表於通知
    單送達且逾越應到案期限60日之3 個月內，逕行裁決之，裁
    罰基準第44條第1 項前段固訂有明文。惟此條項並未同時規
    定處罰機關違反上開期間限制時有何失權之效果，解釋上該
    規定屬訓示規定，並非強制規定。又行政罰之裁處權，因3
    年期間之經過而消滅，行政罰法第27條第1 項亦有明文，其
    規定意旨乃緣於行政罰裁處權之行使與否，不宜懸之過久，
    而使處罰關係處於不確定狀態，影響人民權益，惟亦不宜過
    短，以免對社會秩序之維護有所影響（該條立法意旨參照）
    ，顯見立法機關認行政罰裁處權之消滅時效應以3 年為適當
    。本件交通違規行為發生時間為96年6 月24日，距原處分機
    關於97年10月27日為本件裁罰，固達1 年4 月有餘，已逾上
    開裁罰基準第44條第1 項前段所定之期間，惟此條項既屬訓
    示規定，且本件原處分機關之裁罰並未罹於行政罰法第27條
    第1 項規定之3 年消滅時效，其裁罰於程序上自屬合法，異
    議人認本件裁罰違反上開裁罰基準第44條第1 項前段、行政
    程序法第6 條、第8 條之平等原則、禁止恣意原則、信賴保
    護原則云云，亦不足採。
五、按依法執行交通稽查任務人員製單舉發違反道路交通管理處
    罰條例所列之違規事實，本質上為行政處分，係公務員基於
    職務上之權力，依法就特定之具體事件所為具公法上效果之
    單方行政行為，基於公務員為公法上行為具有公信力之原則
    ，該行政行為當可被推定為真正，其據以依法處分之事實認
    定亦應推認正確，此觀立法者賦予行政機關制定裁罰基準，
    以達其維護交通秩序、安全之行政目的自明。而稽查人員取
    締交通違規事件，其以科學儀器照相採證者，固然足以據為
    交通違規事實之證明，惟立法者亦容認稽查人員得因目擊違
    規事項，而當場攔截、製單舉發，此由「當場攔截、製單舉
    發」俱乏相類於「逕行舉發」之採證限制即知（道交條例第
    7 條、第7 條之2 規定參照）。經查，臺北市○○○路北往
    東方向，禁止小汽車及貨車左轉酒泉街，並於交岔路口處設
    置有禁止標誌之事實，有大同分局98年1 月16日北市警同分
    交字第09830078900 號函及所附上開交岔路口彩色照片1 張
    在卷可稽（見本院卷第29、31頁），堪可認定。又證人即本
    件舉發員警林俊盈於本院審理中證稱：伊當時站在酒泉街上
    ，抓違規左轉的車輛，重慶北路與酒泉街口除大客車外，禁
    止任何車輛左轉，當時3107-QS 號自小客車是從重慶北路違
    規左轉酒泉街，伊當場攔停該車，伊現在不記得當時該車駕
    駛人有無帶證件，但伊如遇駕駛人未帶證件的情形，一貫作
    法是會當場對駕駛人拍照，並以詢問駕駛人之年籍資料與掌
    電比對，回去後將照片存放在資料夾中，但伊沒有對本件駕
    駛人拍照，伊到本院應訊之前有找過資料夾，並無本件駕駛
    人之照片等語（見本院卷第37至40頁），參以本件舉發通知
    單上「乙○○」三字與異議人於本院應訊時所為之簽名，其
    字形、運筆、勾稽、神韻及筆觸等特徵，依肉眼比對結果，
    頗為相符，堪認當時係異議人駕駛上開自小客車於上開時、
    地，違規左轉酒泉街後，為證人即員警林俊盈當場攔停並掣
    單舉發，由異議人親自簽收舉發通知單無訛。是異議人辯稱
    ：伊並無不依標誌、標線號誌指示行駛之交通違規行為，且
    不得僅以員警目視結果為裁罰云云，難以採信。
六、綜上所述，異議人於上開時、地，有不依標誌、標線號誌指
    示行駛之交通違規行為，事證明確，原處分機關援引道交條
    例第48條第1 項第2 款、第63條第1 項規定，裁處異議人罰
    鍰1,800 元並記違規點數1 點，並無違誤。本件異議人聲明
    異議為無理由，應予駁回。
七、依道路交通案件處理辦法第19條，裁定如主文。
中    華    民    國    98    年    4     月    22    日
                  交通法庭  法  官  毛妍懿
以上正本證明與原本無異。
如不服本裁定，應於收受送達後5 日內向本院提出抗告狀。
中    華    民    國    98    年    4     月    23    日
                                書記官  林晏光


司法院資訊處製作；財團法人民間司法改革基金會備份。
